【裁判字號】    95,簡上,425
【裁判日期】    951212
【裁判案由】    詐欺
【裁判全文】
臺灣桃園地方法院刑事判決             95年度簡上字第425號
聲  請  人  臺灣桃園地方法院檢察署檢察官
上  訴  人  甲○○
即  被  告
上列上訴人即被告因詐欺案件，不服本院九十五年度桃簡字第一
三九二號，中華民國九十五年六月二十八日第一審簡易判決（聲
請簡易判決處刑案號：九十四年度偵緝字第八一六號），提起上
訴，另經檢察官移送併案審理（九十五年度偵字第一六八五二號
），本院管轄之第二審合議庭判決如下：
    主  文
原判決撤銷。
甲○○連續幫助意圖為自己不法之所有，以詐術使人將本人之物
交付，處有期徒刑陸月，如易科罰金，以佰元折算壹日。
未扣案「中國信託商業銀行」帳號「000000000000
號」戶名「甲○○」之存摺壹本、提款卡壹張，以及「八德高城
郵局」局號「0000000號」帳號「0000000號」戶
名「甲○○」之存摺壹本、晶片卡壹張均沒收。
    事  實
一、甲○○因長期失業而亟需用錢，於民國九十三年十月初某日
    翻閱報紙分類廣告尋找財源，而依據報上廣告版所登載之「
    存簿租用」廣告，與一名真實姓名年籍不詳之成年男子連絡
    後，該名男子告知欲給付代價向其租用郵局或金融機構之存
    摺、提款卡及密碼等使用，甲○○明知申請帳戶使用係輕而
    易舉之事，一般人無故取得他人金融帳戶使用之行徑常與財
    產犯罪之需要密切相關，而可預見該名不自行申辦帳戶使用
    反出價租用他人存摺之人，可能係遂行不法所有意圖用以詐
    騙他人，又對於提供帳戶予他人使用雖無必引發他人萌生犯
    罪之確信，但仍以縱若有人持以犯罪亦不違反其本意，而基
    於幫助他人詐欺取財之不確定故意且出於概括犯意，先於九
    十三年十月十五日至同年月二十日期間內之某日、時許，在
    桃園縣市境內某處，將其所開立之中國信託商業銀行股份有
    限公司（下簡稱中國信託商業銀行）帳戶（原屬萬通商業銀
    行之帳號00000000000000號，後因中國信託
    商業銀行合併萬通商業銀行而接收該帳戶，帳號改為：00
    0000000000號）之存摺、提款卡及所屬密碼出租
    給該名成年男子使用，並約定租期為一至三個月，因而獲取
    新台幣（下同）二千元之報酬。後又於九十三年十月二十九
    日至同年十一月十三日期間內之某日、時許，在桃園縣市境
    內某處，再將其所開立之中華郵政股份有限公司八德高城郵
    局（下簡稱八德高城郵局）帳戶（局號：0000000號
    、帳號：0000000號）之存摺、提款卡及所屬密碼出
    租給該名成年男子使用，亦因之獲取二千元之報酬。該名成
    年男子取得上開金融帳戶後，隨即夥同其所屬犯罪集團成員
    ，共同基於意圖為自己不法所有之概括犯意聯絡，先於九十
    三年十月二十一日深夜，以簡訊通知曾國禎確認信用卡消費
    內容，如有疑義，可撥打電話（０二─00000000號
    ）進行確認，曾國禎遂撥打前開電話與之聯絡，對方即要求
    其以電話號碼00000000號向中正一分局報案，伊依
    指示撥打電話後，對方再告知伊撥打電話號碼000000
    00號向一位「陳科長」辦理理賠及變更金融識別碼，伊再
    依照指示撥打電話與「陳科長」聯繫，繼之轉由一位自稱「
    張工程師」之人接聽，要求曾國禎持提款卡將其存放在郵局
    帳戶內之存款領出並存入甲○○前開中國信託商業銀行帳戶
    ，曾國禎因而陷於錯誤，依循「張工程師」之指示存入，該
    款項旋即遭人以金融卡提領一空，迄至九十三年十月二十二
    日郵局開始營運後，曾國禎親至郵局詢問，方知受騙。其後
    該詐欺犯罪集團成員，復承前開不法所有之概括犯意聯絡，
    於九十三年十一月十四日十九時許，由集團內某姓名年籍不
    詳之成年女子撥打電話予乙○○告知其已中獎，之後會持續
    跟其連絡，翌日上午，再由集團成員中自稱「梁信義」之成
    年男子以行動電話門號0000000000號撥打電話給
    乙○○，經乙○○接聽後，該名自稱「梁信義」之成年男子
    向乙○○訛稱其已中獎，惟須繳付七千二百元之手續費等語
    ，乙○○誤信為真而依從指示如數匯款至「梁信義」指示之
    金融機構帳戶，繼之聽從該名自稱「梁信義」成年男子指示
    撥打電話（00000000000000號）與所謂之香
    港贊助廠商連絡，由該詐騙集團成員之自稱「唐處長」成年
    男子（真實姓名年籍不詳）接聽並確認乙○○之身分資料，
    後又要求乙○○繳交五萬元至甲○○開立之八德高城郵局帳
    戶內，乙○○誤信為真，乃於九十五年十一月十五日以自動
    櫃員付款機轉帳匯款五萬元至甲○○上開郵局帳戶內，該款
    項則隨即遭人提領一空，其後，「唐處長」又再要求乙○○
    繼續匯款，乙○○警覺有異而報警處理，始循線查悉上情。
二、案經台中縣政府警察局第一分局報告台灣台中地方法院檢察
    署檢察官呈請台灣高等法院檢察署檢察長令轉臺灣桃園地方
    法院檢察署檢察官偵查後聲請以簡易判決處刑，暨桃園縣政
    府警察局桃園分局報請臺灣桃園地方法院檢察署檢察官偵查
    後移送併案審理。
    理  由
一、按被告以外之人於審判外之陳述，雖不符前四條之規定，而
    經當事人於審判程序同意作為證據，法院審酌該言詞陳述或
    書面陳述作成時之情況，認為適當者，亦得為證據，刑事訴
    訟法第一百五十九條之五第一項定有明文。查被告於本院行
    準備程序時對於證人乙○○、曾國禎於警詢時之言詞陳述並
    無意見（見本院九十五年九月二十七日準備程序筆錄），且
    本院審酌該等陳述做成時並無證明力明顯過低或證據係違法
    取得等情況，認上開警詢筆錄有證據能力，合先敘明。
二、訊據上訴人即被告甲○○固坦承有將上開中國信託商業銀行
    及八德高城郵局帳戶之存摺、提款卡及密碼，以每本二千元
    之代價租給某年籍姓名均不詳之成年男子使用之事實，惟始
    口否認有何幫助詐欺取財犯行，並辯稱：係同時交付該二帳
    戶，且對方說要報稅用，不知對方是要拿來詐欺他人云云。
    惟查：
    (一)證人即被害人曾國禎於九十三年十月二十一日深夜遭不詳
      詐欺犯罪集團佯稱信用卡遭人盜刷而陷於錯誤，因之於翌
      日凌晨存入十萬元於被告開立之中國信託商業銀行帳戶內
      ，旋遭人提領一空，以及證人即被害人乙○○於九十三年
      十一月十五日遭不詳詐欺集團成員佯稱中獎而匯款五萬元
      至被告開立之八德高城郵局帳戶內，旋由該集團成員領走
      該款項等事實，業據證人乙○○、曾國禎等人於警詢指訴
      明確，並有證人乙○○轉帳匯款之自動付款機交易明細表
      及自動櫃員機交易明細表、證人曾國禎存款之客戶交易明
      細表、中華郵政股份有限公司桃園分局九十四年一月三十
      一日桃營字第０九四０一００一０二號函暨所檢附之被告
      郵局開戶資料及交易明細、客戶歷史交易清單、中國信託
      商業銀行九十四年十一月四日中信銀集作0000000
      000五五號函暨所檢附之被告銀行帳戶開戶資料及交易
      明細表等附卷可稽。從而，依上開事證足認被告所開立之
      八德高城郵局帳戶及中國信託商業銀行帳戶確遭不詳犯罪
      集團供作為向被害人曾國禎、乙○○詐騙後，取得贓款所
      用之工具，至屬灼然。
    (二)被告雖坦承將其所開立之八德高城郵局帳戶及中國信託商
      業銀行帳戶之存摺、提款卡及所屬密碼出租給不詳年籍姓
      名之成年男子使用，惟辯稱：係同時交付二本存摺，而對
      方說要報稅用，不知道會拿去詐騙他人云云。然查：
      (1)被告係於八十九年十一月二十八日向當時之萬通商業銀
        行開立帳號為０一０─0000000000─九號帳
        戶，後因萬通商業銀行與中國信託商業銀行合併，原帳
        戶改為中國信託商業銀行之帳號0000000000
        00號，且自九十年一月起即未有存提紀錄，迄至九十
        三年十月十五日方辦理印鑑章掛失並存入現金一百元，
        同年十月十八日起至二十日止有多次小額跨行轉帳匯入
        或提領紀錄，並於九十三年十月二十日起開始有大筆金
        額存入，當日即以提款卡跨行提領一空，而被害人曾國
        禎係於九十三年十月二十一日遭人詐騙而於翌日存入十
        萬元等事實，此有中國信託商業銀行九十四年十一月四
        日中信銀集作0000000000五五號函暨所檢附
        之被告銀行帳戶開戶資料及交易明細表等資料附卷可稽
        ，是被告應係在九十三年十月二十一日之前即已將所開
        立之中國信託銀行帳戶之存摺及提款卡交付給該名成年
        男子，此部分事實應堪認定。
      (2)而被告於七十七年三月二十五日至八德高城郵局所開立
        之局號0000000號、帳號0000000號之帳
        戶，於九十年間起即無任何存提紀錄（僅有存款利息收
        入），迄至九十三年十月二十一日方辦理印鑑章掛失、
        語音轉帳，並自同年十月二十九日領取晶片卡，旋於九
        十三年十一月一日變更晶片卡密碼等事實，有中華郵政
        股份有限公司桃園郵局九十四年一月三十一日桃營字第
        ０九四０一００一０二號函暨所檢附之辦理印鑑更換申
        請書、查詢未印摺交易詳情等資料在卷可按，而辦理郵
        局晶片卡核發，須本人親持身分證明文件及存摺，且於
        領取時亦需本人親持身分證件及原提款卡方能領取，此
        為公眾週知之事，而被告亦自承在交付前，有先辦理語
        音轉帳服務、更換新存摺及提款卡等語（見本院九十五
        年九月二十七日準備程序筆錄），被告既係於九十三年
        十月二十九日方領取晶片卡，衡情，應是在該日之後才
        將所開立之八德高城郵局之存摺、晶片卡等交給他人使
        用。另被告於偵訊時亦供稱：共分四次交付存摺，每隔
        二、三天交付一次，第一次交付包含郵局等三本存摺，
        第二次交付包含中國信託等三本存摺等語（見九十四年
        度偵緝字第八一六號卷第一五六頁至第一五七頁），顯
        然郵局及中國信託商業銀行之帳戶並非同時交付。綜上
        ，足認被告係於九十三年十月二十一日以前即已將中國
        信託商業銀行帳戶存摺、金融卡及密碼交付予他人，之
        後方交付八德高城郵局帳戶之存摺、晶片卡及密碼，被
        告應係先後交付中國信託商業銀行帳戶、八德高城郵局
        帳戶之存摺、金融卡及密碼予他人，而非同時交付，被
        告此部分辯解顯與事實不符，不足採信。
      (3)至被告辯稱：對方僅說要去報稅，不知是要做詐欺云云
        。然按於金融機構開設存款帳戶暨請領存摺及金融卡，
        係個人之理財工具，申請開設並無任何特殊之限制，一
        般民眾皆得以存入最低開戶金額，在各金融機構申請帳
        戶使用，且個人之存款帳戶存簿，乃關係該帳戶之款項
        之存取，若非極為信任之親友因急迫情形有立即使用之
        必要之情形外，否則本可各自自行開立帳戶使用，自無
        須向他人借用或價購，個人之帳戶存簿，亦無任意交付
        予不認識之人之理；又今日社會，實有利用人頭帳戶掩
        飾，供作受詐騙或恐嚇之被害人匯款之帳戶再提領使用
        之事，迭有所聞，且多經傳播媒體廣為報導，案發時（
        即九十三年十月間）被告已年滿二十七歲，身心健全，
        智識程度為一般程度之成年人，並非年幼無知或與社會
        隔絕之人，對於將自己開設存款帳戶之存摺、提款卡等
        物交予他人，該帳戶將有可能被利用作為實行財產犯罪
        之工具乙事，應有所預見及認識，被告卻猶將上開帳戶
        存摺、提款卡及所屬密碼交付與真實姓名年籍不詳之成
        年男子及其同夥使用，雖未見有何參與詐騙被害人之行
        為、或於事後亦分得款項之積極證據，而無從認屬本件
        詐欺取財行為之共同正犯，然其將應屬個人使用之帳戶
        提供予他人使用，即或本身因而涉案、面臨刑事追訴與
        處罰，仍無法或不願說明其提供予他人使用之原由及與
        該他人之關係，此即彰顯其幫助該他人為包含詐欺取財
        在內等財產犯罪之不確定故意。而嗣後該受被告提供使
        用帳戶之人，果與其他同夥利用以之為向被害人恐嚇取
        財之匯款帳戶使用，被告應負幫助他人為詐欺取財之刑
        責甚明。
    (三)綜上所述，被告甲○○主觀上已預見有幫助他人詐欺取財
      之可能性，且客觀上確有提供上揭存款帳戶存摺、提款卡
      及密碼等資料之行為，本件事證已臻明確，被告之犯行已
      經證明，應依法論科。
三、查被告行為後，刑法及刑法施行法部分條文業經修正公布，
    並均於九十五年七月一日施行。修正後刑法第二條第一項之
    規定，係規範行為後法律變更所生新舊法律比較適用之準據
    法，於修正後刑法施行後，應適用修正後刑法第二條第一項
    規定之「從舊從輕」之原則為比較；修正後刑法第二條第二
    項，則為同條第一項之特別規定，於修正後刑法施行後，關
    於非拘束人身自由之保安處分，應依修正後刑法第二條第二
    項之規定，適用裁判時之法律。又修正後刑法第三十五條，
    乃刑之重輕之法定次序與標準，應適用裁判時之修正後刑法
    第三十五條之規定。修正後刑法第二條第一項係採「從舊從
    輕」原則，適用最有利於行為人之法律。既曰法律，自較刑
    之範圍為廣；除法律有特別規定者（如修正後刑法第二條第
    二項非拘束人身自由之保安處分適用裁判時法，修正後刑法
    施行法第九條之三規定之情形），應依其規定；或事關執行
    之緩刑之宣告，或犯罪在刑法修正施行前，自首在刑法施行
    後之自首部分，或程序之規定（程序從新，如刑法第四十條
    沒收宣告之程序規定），應適用裁判時之修正後刑法之規定
    外；依修正後刑法第二條第一項比較時，應就「罪、刑」有
    關之共犯、未遂犯、連續犯、牽連犯、結合犯以及累犯加重
    、自首減輕暨其他法定加減原因（如身分加減）與加減例等
    一切情形，綜其全部之結果而為比較後，予以整體適用，不
    能割裂而分別適用有利益之條文。關於易科罰金之折算標準
    、易服勞役之折算標準及期限、罰金與死刑是否併予執行、
    多數有期徒刑定應執行之刑時之最高刑期之限制等之修正，
    事涉行為人易刑折算標準金額之多寡與期限之長短及定執行
    刑時能否就罰金刑併予執行或有期徒刑定應執行之刑時最高
    度之限制，亦均屬依修正後刑法第二條第一項所應比較適用
    法律之範圍（以上參考最高法院九十五年五月二十三日刑事
    庭第八次會議決議及最高法院二十四年上字第四六三四號、
    二十四年上字第五二九二號、二十七年上字第二六一五號判
    例）。其次，法律有變更而須為新、舊法之比較以定其適用
    之目的，厥唯保障行為人之既有法律地位不致因法律之修正
    而惡化或受到更不利益之結果並兼謀行為人之利益，此為最
    高之價值，非必斤斤於法律體系適用之完整性，況或基於法
    規之性質，如程序性之法律、事涉執行之緩刑規定，依法理
    係均應適用新法，或因法律另有規定，如修正後刑法第二條
    第二項規定「非拘束人身自由之保安處分係適用裁判時之法
    律」，修正後刑法施行法第三條之一第二項規定「於九十四
    年一月七日刑法修正施行前犯併合處罰數罪中之一罪，且該
    數罪均符合第四十一條第一項得易科罰金之規定者，適用九
    十年一月四日修正之刑法第四十一條第二項規定」，即有此
    情形係一律適用行為時法之舊法，由是可見遇有法律修正而
    須選擇適用新法或舊法時，應依法規之性質或視法律之規定
    各自決之，不受其他法規如何適用之羈絆，在選法適用時，
    本即寓有可據個別之特性而割裂分別適用新法或舊法之容許
    性，縱令須為利、弊之比較以定如何適用之法規亦無不同，
    至數項經修正之法律須整體比較以同其新、舊法之適用俾維
    持法律體系之完整性，核係各該法律在適用上因具「依附及
    相互關聯」之特性使然，非屬新、舊法應比較利、弊藉資保
    障行為人之既有法律地位兼謀其利益之立法意旨所必然。準
    此以解，就「罪、刑」有關之規定諸如共犯、未遂犯、連續
    犯、牽連犯、結合犯以及累犯加重、自首減輕暨其他法定加
    減原因（如身分加減）與加減例等一切情形，應綜其全部之
    結果而為比較後，予以整體適用，不能割裂而分別適用有利
    益之條文，固如前述，惟究其緣由，實係著眼於因各該規定
    皆涉及犯罪之態樣、階段、罪數、法定刑得或應否加、減暨
    加減之幅度，並進而影響法定刑或處斷刑之範圍，換言之，
    各該「罪、刑」之規定須經綜合考量整體適用後，方能據以
    限定法定刑或處斷刑之範圍，嗣始得於該範圍內為一定刑之
    宣告，易詞以言，個別宣告刑雖屬單一之結論，然實係經綜
    合考量整體適用各相關「罪、刑」規定之所得，因之，宣告
    刑所據以決定之各相關「罪、刑」規定，顯具適用上之「依
    附及相互關聯」之特性，自須同其新、舊法之適用，第查，
    「易刑」或「定執行刑」係規範宣告刑得或應如何執行之法
    律，核屬為刑之宣告後始生應否適用問題之規定，非屬宣告
    刑所據以決定因而須先行確定如何適用新、舊之法規，依其
    性質，在未為刑之宣告前亦無可能確定應否適用而預先選定
    須適用新或舊法，復無此必要，不寧唯是，該規定所涵攝之
    「小前提」係「宣告刑」，猶與「罪、刑」規定涵攝之「小
    前提」為「歷史社會事實」迥異，職是，「易刑」及「定執
    行刑」之規定，不論涵攝之「小前提」、決定應否適用之階
    段及適用後所得之法律效果，與「罪、刑」之規定皆不相侔
    ，與之顯不具適用上之「依附及相互關聯」之特性，依前述
    ，要毋須與「罪、刑」之規定同其新、舊法之適用，自得秉
    其本身之性質而各據應涵攝之「小前提」為新、舊、利、弊
    之比較後個別定其法律之適用，尤應敘明。茲首就與本案有
    關且於為刑之宣告前須先行及連帶確定應如何適用之法律修
    正情形列述如下：
    (一)修正前刑法第三十條規定「幫助他人犯罪者，為從犯。雖
      他人不知幫助之情，亦同。從犯之處罰，得按正犯之刑減
      輕之。」，經修正為「幫助他人實行犯罪行為者，為幫助
      犯。雖他人不知幫助之情，亦同。幫助犯之處罰，得按正
      犯之刑減輕之」，除將「從犯」一語修正為「幫助犯」以
      符本意外，並明示幫犯之成立，須以被幫助者著手犯罪之
      實行且具備違法性為必要。
    (二)修正前刑法第三十三條第五款規定「罰金：（銀元）一元
      以上。」，復依罰金罰鍰提高標準條例第一條前段規定提
      高為十倍，折算新台幣為三十元；修正後刑法第三十三條
      第五款規定「罰金：新臺幣一千元以上，以百元計算之。
      」；次查，刑法分則各條文所定之罰金刑，其幣別原為「
      銀元」，又倘非屬七十二年六月二十六日至九十四年一月
      七日間新增或修正之條文，所定罰金數額並依罰金罰鍰提
      高標準條例第一條前段規定提高為十倍，惟依九十五年六
      月十四日修正公布、同年七月一日施行之中華民國刑法施
      行法第一條之一：「中華民國九十四年一月七日刑法修正
      施行後，刑法分則編所定罰金之貨幣單位為新臺幣。九十
      四年一月七日刑法修正時，刑法分則編未修正之條文定有
      罰金者，自九十四年一月七日刑法修正施行後，就其所定
      數額提高為三十倍。但七十二年六月二十六日至九十四年
      一月七日新增或修正之條文，就其所定數額提高為三倍。
      」，現行刑法中，有關於罰金刑之計算單位及其最低度刑
      之規定已有修正，自屬法律變更。
    (三)修正前刑法第五十六條規定「連續數行為而犯同一罪名者
      ，以一罪論。但得加重其刑至二分之一。」，修正後已將
      該條刪除，即改採一罪一罰之原則。
    (四)有關罰金刑之加減例，修正前刑法第六十八條規定「拘役
      或罰金加減者，僅加減其最高度」，修正後刑法第六十七
      條則規定「有期徒刑或罰金加減者，其最高度及最低度同
      加減之」，並刪除第六十八條有關罰金刑加減之規定，進
      言之，經修正後，罰金之最低度刑亦在加減之列。
    (五)本件被告甲○○係犯刑法第三百三十九條第一項詐欺取財
      罪之幫助犯，法定刑為五年以下有期徒刑、拘役或科或併
      科（銀元）一千元以下罰金，復非屬七十二年六月二十六
      日至九十四年一月七日間新增或修正之條文，是以依行為
      時法，法定罰金刑最高、低額各為新台幣三萬元、三十元
      ，其先後數次犯行，應依連續犯之規定以一罪論並得加重
      其刑，又其係幫助他人犯罪，得減輕其刑惟非必減，倘審
      酌後認宜予減輕，則前述刑之加減應先加重再減輕之，惟
      罰金刑部分僅加減其最高度，據此，宣告刑最重可為有期
      徒刑七年六月。另依裁判時法，法定罰金刑最高、低額各
      為新台幣三萬元、一千元，其亦為幫助他人犯罪，得減輕
      其刑惟非必減，若審酌後認以減輕為宜，則罰金刑之最低
      度亦應減輕之，再者，被告先後二次犯行雖無連續犯之規
      定可引而得加重其刑，然各次皆分別成罪，因之，最重可
      宣告二個有期徒刑五年而後併合處罰之。是經綜合適用修
      正前、後之罪、刑相關規定予以比較結果，修正後之規定
      顯非較修正前之規定對其有利，依現行即修正後刑法第二
      條第一項前段規定，此部分自應整體適用修正前刑法之有
      關規定，合先敘明。
    (六)至於刑法第三十八條有關沒收之規定亦經修正，惟沒收為
      從刑，如前述，從刑附屬於主刑，除法律有特別規定者外
      ，依主刑所適用之法律，本件主刑部分即宣告刑所據以決
      定之罪、刑法律既適用修正前之舊法，沒收部分自應從之
      。
三、查被告甲○○係提供其帳戶之存摺、金融卡此類助力俾便該
    持用之他人得以順利收取向被害人曾國禎、乙○○詐騙所得
    之贓款，並非親與施詐之構成要件行為，猶無證據可認其與
    該行騙者具有共同詐欺之犯意聯絡，故核其所為係犯刑法第
    三百三十九條第一項、修正前刑法第三十條第一項之詐欺取
    財罪之幫助犯。又被告先後二次出租帳戶之幫助犯行，時間
    緊接，構成要件相同，顯係出於概括犯意反覆為之，應依修
    正前刑法第五十六條連續犯之規定以一罪論，並依法加重其
    刑。此外，被告係幫助他人犯罪，為從犯，爰依修正前刑法
    第三十條第二項規定，減輕其刑，前開刑之加、減應依法先
    加重而後減輕之，罰金刑部分且僅加減其最高度。至檢察官
    雖僅就行騙者持用被告出租之郵局帳戶存摺、金融卡向乙○
    ○詐取金錢之犯行聲請簡易判決處刑，惟其餘部分與已聲請
    處刑且經本院論罪之該部分，具有連續犯之裁判上一罪之關
    係，業如前述，當為聲請處刑之效力所及，本院應併予審判
    。
四、原審以被告林岳華提供帳戶供詐欺集團使用而犯刑法第三百
    三十九條第一項、第三十條第一項之幫助詐欺取財罪之事證
    明確，據以論罪科刑，固非無見，惟查，關於被告提供其所
    開立之中國信託商業銀行帳戶之存摺、提款卡予他人之行為
    部分，原審未及審酌，尚有未洽；至於原審未及審酌被告行
    為後，法律有所變更，而未及比較適用新舊法，然上訴本院
    後，經比較新舊法，行為後之法律並非較有利於行為人，仍
    應適用行為時法，則原審判決適用行為時法即無違誤，此部
    分當不構成撤銷之事由，附此敘明。從而，本件上訴人即被
    告以其不知係供詐騙所用，且上開郵局及中國信託商業銀行
    帳戶為同時交付等語置辯，提起上訴，並無理由，惟原判決
    既有上開可議之處，仍應由本院將原判決撤銷。爰審酌被告
    正值壯年，卻不思以正途賺取所需，將存摺及金融卡等物提
    供他人充為犯罪收贓之用，不僅助長詐欺等財產犯罪於社會
    上充斥橫行，且因有「人頭戶」包藏掩飾致而查緝困難之故
    ，主犯成員遂有恃無恐，行徑乃更加猖獗，影響社會治安、
    金融秩序正常交易安全，增加被害人尋求救濟之困難，並使
    犯罪之追查趨於複雜，及其犯罪之動機、目的、手段、生活
    狀況暨犯罪後之態度等一切情狀，量處如主文第二項所示之
    刑。又本件雖僅係被告上訴，原不得諭知較重於原審判決之
    刑，惟本件被告係犯連續幫助詐欺取財罪，然原審未及審酌
    有關被告提供中國信託商業銀行帳戶之存摺、提款卡予他人
    之部分，致漏未以連續犯論之，就此，其適用法條顯有不當
    ，因之，本院既執此為由而撤銷原審判決，依刑事訴訟法第
    三百七十條但書之規定，本院自得量處較原審為重之刑，應
    予敘明。次查，刑法易科罰金之規定亦經修正，修正前刑法
    第四十一條第一項前段規定：「犯最重本刑為五年以下有期
    徒刑以下之刑之罪，而受六個月以下有期徒刑或拘役之宣告
    ，因身體、教育、職業、家庭之關係或其他正當事由，執行
    顯有困難者，得以一元以上三元以下折算一日，易科罰金。
    」，此折算標準並應適用修正前罰金罰鍰提高標準條例第二
    條規定，就其原定數額提高為一百倍折算一日，亦即被告行
    為時之易科罰金折算標準，應以銀元一百元以上三百元以下
    之數額折算一日，經換算為新臺幣，則應以新臺幣三百元以
    上九百元以下折算一日。惟九十五年七月一日施行之刑法第
    四十一條第一項前段規定：「犯最重本刑為五年以下有期徒
    刑以下之刑之罪，而受六個月以下有期徒刑或拘役之宣告者
    ，得以新臺幣一千元、二千元或三千元折算一日，易科罰金
    」，於同日並廢除罰金罰鍰提高標準條例第二條之規定，亦
    即係以新台幣一千元、二千元或三千元折算一日，比較之下
    ，修正後之規定顯非較有利於行為人，依修正後刑法第二條
    第一項前段規定，此部分應適用行為時法，爰依修正前刑法
    第四十一條第一項前段、修正前罰金罰鍰提高標準條例第二
    條規定，併諭知對被告所宣告之刑易科罰金之折算標準。
五、至「中國信託商業銀行」帳號「000000000000
    號」戶名「甲○○」之存摺一本及提款卡一張，以及「八德
    高城郵局」帳號」局號「0000000號」帳號「000
    0000號」戶名「甲○○」之存摺一本及晶片卡一張，雖
    經被告交付給他人使用，惟僅係出租，並無移轉所有權之意
    ，此為被告所供陳在卷（見本院九十五年九月二十七日準備
    程序筆錄），尚屬被告所有，且係供幫助他人犯詐欺罪之用
    ，為供犯罪所用之物，雖未扣案，然無證據可證明已滅失，
    爰依修正前刑法第三十八條第一項第二款、第三項前段之規
    定，宣告沒收。
六、上訴人即被告甲○○經本院合法傳喚，無正當理由，未於審
    理期日到庭，爰不待其陳述，逕為一造辯論判決。
七、應依刑事訴訟法第四百五十五條之一第三項、第三百六十九
    條第一項前段、第三百七十條但書、第三百七十一條、第三
    百六十四條、第二百九十九條第一項前段，修正後刑法第二
    條第一項前段，刑法第三百三十九條第一項，修正前刑法第
    五十六條、第三十條第一項、第二項、第三十三條第五款、
    第六十八條、第四十一第一項前段、第三十八條第一項第二
    款、第三項前段，罰金罰鍰提高標準條例第一條前段，修正
    前罰金罰鍰提高標準條例第二條，判決如主文。
案經檢察官郝中興到庭執行職務。
中    華    民    國    95    年    12    月    12    日
                   台灣桃園地方法院刑事第十一庭
                         審判長法  官  蔡榮澤
                               法  官  蕭世昌
                               法  官  何俏美
以上正本證明與原本無異。
不得上訴。
                               書記官  陳淑瓊
中    華    民    國    95    年    12    月    15    日
附本件論罪科刑依據之法條：
中華民國刑法第339條第1項
意圖為自己或第三人不法之所有，以詐術使人將本人或第三人之
物交付者，處五年以下有期徒刑、拘役或科或併科一千元以下罰
金。


司法院資訊處製作；財團法人民間司法改革基金會備份。
